臺灣高等法院臺南分院民事裁定　　94年度抗字第471號
抗告人　甲○○
上列抗告人因相對人即債權人保證責任台南市第六信用合作社與
債務人李明垂間給付借款強制執行事件，對於中華民國94年6月
30日臺灣臺南地方法院92年度執字第40960號駁回聲明異議之裁
定，提起抗告，本院裁定如下：
      主　　文
抗告駁回。
抗告程序費用由抗告人負擔。
      理    由
一、按「第三人就執行標的物有足以排除強制執行之權利者，得
　　於強制執行程序終結前，向執行法院對債權人提起異議之訴
　　。如債務人亦否認其權利時，並得以債務人為被告。」、「
　　當事人或利害關係人，對於執行法院強制執行之命令，或對
　　於執行法官、書記官、執達員實施強制執行之方法，強制執
　　行時應遵守之程序，或其他侵害利益之情事，得於強制執行
　　程序終結前，為聲請或聲明異議。」強制執行法第十五條、
　　第十二條分別定有明文。又「強制執行法第十七條所謂於強
　  制執行開始後，始發見債權人查報之財產確非債務人所有者
    ，應由執行法院撤銷其執行處分，係指查報之財產確非債務
    人所有者而言。若該財產是否債務人所有尚待審認方能確定
　　，執行法院既無逕行審判之權限，尤非聲明同法第十二條所
　  定之異議所能救濟，自應依同法第十六條之規定（已修正為
    第十五條），指示主張有排除強制執行權利之第三人，提起
　　執行異議之訴，以資解決。」，亦有最高法院49年度台抗字
　  第72號判例可稽。
二、本件聲明異議及抗告意旨略以：本件強制執行之乙標標的物
    ，即門牌台南市○○區○○路四段384號未保存登記建物部
    分，係抗告人管理之天儀宮以信徒捐獻之香油錢，向信徒魏
    永森以半買半捐獻方式購得。原審法院僅憑稅籍資料及81年
    8月27日債務人李明垂與第三人魏永森簽訂之不動產買賣契
    約，即認定上開建物為債務人李明垂所有，惟債務人李明垂
    表示其未曾與第三人魏永森簽定該契約書，該契約書之真實
    性即令人懷疑。況原裁定所依據係稅籍386號房屋之資料，
    而抗告人所爭執之建物則係天儀宮所在之384號房屋，原裁
    定顯有錯誤。抗告人向原審法院聲明異議，竟遭原審法院裁
    定駁回，為此提起抗告，請求廢棄原裁定云云。
三、經查：原審法院92年度執字第40960號強制執行事件，執行
    債權人即相對人保證責任台南市第六信用合作社（下稱六信
    合作社）以台灣台南地方法院92年度促字第16107號支付命
    令暨確定證明書為執行名義，請求原審法院拍賣執行債務人
    李明垂所有之坐落台南市○○區○○段244-8、300-27、287
    -1、289、299-4地號暨後列三筆土地其上之738建號建物（
　  門牌號碼：台南市○○區○○路四段386號，拍賣公告甲標
    ），及坐落同段290、291地號等二筆土地暨其上未保存登記
    建物（門牌號碼：台南市○○區○○路四段384號，拍賣公
    告乙標），經原審以92年度執字第40960號案受理執行在案
    。嗣原審法院於民國（下同）93年2月24日就上開乙標所示
    之未保存登記建物進行現場查封，並囑託台南市安南地政事
    務所進行現場測量並辦理查封登記。經測量結果，該建物乃
    坐落於同段290、291、244-5、297、298、299-3地號等六筆
    土地上（其中244-5、297、299-3、298地號等四筆土地之所
    有權人均為中華民國，前三筆之管理者為財政部國有財產局
    ，最後一筆則為台南市政府），臨時建號編為931，此有台
    南市安南地政事務所93年3月2日函附之測量成果圖及上開建
    物、土地登記謄本附卷可稽（原審卷第87至第95頁、第122
    頁）。嗣原審將上開房地執行拍賣，並於94年1月31日進行
    第一次拍賣，因抗告人向原審法院主張上揭乙標所示之未保
    存登記建物（門牌號碼：台南市○○區○○路四段384號，
    下稱系爭未保存登記建物）係伊所有，依法不得拍賣聲明異
    議，原審法院於94年2月15日公告停止拍賣程序各情，經本
    院調閱原審法院92年度執字第40960號執行卷宗查核屬實，
    抗告人主張系爭未保存登記建物與債務人李明垂所有其他土
    地及建物併付查封拍賣之事實，堪信真正。
四、抗告人主張系爭未保存登記建物係於81年10月初，經抗告人
    、債務人李明垂、第三人魏永森協商，由抗告人所掌理之天
    儀宮以信徒捐獻之香油錢向第三人魏永森低價購買系爭未保
    存登記建物，建物坐落之基地即同段290、291地號土地則由
    債務人李明垂購得，天儀宮並於81年之春節正式遷入云云。
    經查：
　(一)依據債權人提出之由債務人李明垂、第三人魏永森於81年8
　  月27日簽定之不動產買賣契約書影本所示（原審卷第249頁
    、第250頁），該買賣標的物為「台南市○○段第290號、第
    291地號等二筆土地、地上建物（未保存登記房屋）包括買
    賣在內」，並約定應於同年12月31日現場移交，此有不動產
    買賣契約書在卷足按（原審卷第249頁、第250頁）。復依台
    南市稅捐稽徵處安南分處94年5月23日南市稅安字第0940013
    1730號、81年11月16日台南市稅安字第22148號函所示「台
    南市○○區○○路4段384號稅籍編號00000000000號納稅義
    務人為李明垂」（原審卷第269頁、第270頁、第67頁），原
    審法院據此認定系爭未保存登記建物係債務人李明垂所有，
    並准許債權人追加執行拍賣，於法尚無不合。債務人李明垂
    嗣後向原審法院具狀稱「系爭未保存登記建物為抗告人所掌
    理之天儀宮所有」，與上開事證不符，殊難採信。
　(二)原審於93年2月24日現場查封系爭未保存登記建物，債權人
    代理人稱該建物目前由債務人李明垂使用，另一債務人李葉
    金末（即債務人李明垂之妻）在場，並未即為反對之意思表
    示，有執行筆錄記載足按（原審卷第76頁、第77頁）。此外
    ，抗告人復未舉證證明系爭建物係伊掌理之天儀宮所有，空
    言主張「係由信徒捐獻之香油錢購買」，難謂有理由。
五、綜上所述，抗告人主張對系爭未保存登記建物有所有權存在
    ，並無積極證據足以證明，其空言主張有所有權並聲明異議
    ，核無理由。況抗告人主張就執行標的物有足以排除強制執
    行之權利者，依首揭說明，應向執行法院對債權人提起異議
    之訴以資解決，此非聲明異議程序所得救濟，原審法院駁回
    抗告人之聲明異議（原裁定理由欄二內將安和路四段384號
    房屋，誤載為386號，應予更正），經核並無違誤，抗告意
    旨指摘原裁定不當，求為廢棄改判，非有理由，應予駁回。
據上論結，本件抗告為無理由，爰依強制執行法第三十條之一，
民事訴訟法第四百九十五條之一第一項、第四百四十九條第一項
、第九十五條、第七十八條裁定如主文。
中　　華　　民　　國　　94　　年　　10　　月　　31　　日
                  民事第三庭    審判長法　官　陳光秀
                                      法　官　徐宏志
                                      法　官　曾平杉
上為正本係照原本作成。
如不服本裁定，僅得於收受本裁定正本送達後10日內以適用法規
顯有錯誤為理由，向本院提出再抗告狀（須附繕本一份及繳納再
抗告裁判費新台幣1千元)，並經本院許可後始可再抗告於最高法
院。
中　　華　　民　　國　　94　　年　　11　　月　　 1　　日
                                      書記官  葉秀珍
【附記】
民事訴訟法第495條之1第2項準用同法第466條之1第1、2項規定
：
I對於第二審判決上訴，上訴人應委任律師為訴訟代理人。但上
　訴人或其法定代理人具有律師資格者，不在此限。
II上訴人之配偶、三親等內之血親、二親等內之姻親，或上訴人
　為法人、中央或地方機關時，其所屬專任人員具有律師資格並
  經法院認為適當者，亦得為第三審訴訟代理人。
                                                K
